【裁判字號】    97,訴,2976
【裁判日期】    980527
【裁判案由】    虛報進口貨物
【裁判全文】
臺北高等行政法院判決
                                      97年度訴字第2976號
                              .
原      告  超聯國際股份有限公司
代  表  人  甲○○
被      告  財政部臺北關稅局
代  表  人  饒平（局長）
訴訟代理人  乙○○
            丙○○
上列當事人間因虛報進口貨物事件，原告不服財政部中華民國97
年9月26日台財訴字第09700270860號訴願決定，提起行政訴訟。
本院判決如下：
    主  文
原告之訴駁回。
訴訟費用由原告負擔。
    事  實
一、事實概要：
    緣原告於民國（下同）92、93年間分別委由聯締國際有限公
    司、宏邦企業有限公司、建業航空貨運代理股份有限公司、
    大嘉國際股份有限公司、懋成航空貨運承攬有限公司、立大
    航空貨運承攬有限公司及雅仕國際航空貨運承攬有限公司等
    7 家報關業者（以下統稱系爭報關業者），陸續向被告運進
    口快遞貨物CCTV CAMERA 、CCTV CAMERA LENS等計15批（報
    單號碼：第CR/93/027/30033 號等15份，詳如附表，以下統
    稱系爭貨物），涉嫌短報進口金額，經財政部部臺灣省北區
    國稅局所屬中和稽徵所（下稱北區國稅局）於94年4 月20日
    以北區國稅中和三字第0940011879號函送財政部部關稅總局
    （下稱關稅總局）查明，並經關稅總局於94年4 月28日以台
    總局驗字第0941007713號函轉被告查核。被告認原告涉有虛
    報進口貨物名稱、數量、價值及產地，逃漏進口稅費及逃避
    管制之行為，因貨物已放行提領，乃依海關緝私條例第37條
    第1 項規定，按所漏進口稅額處2 倍之罰鍰，計新臺幣（下
    同）108, 634元，並依海關緝私條例第44條及加值型及非加
    值型營業稅法（下稱營業稅法）第51條第7 款之規定，處所
    漏營業稅額1 至2 倍之罰鍰，共計138,700 元（以下統稱系
    爭併計罰鍰1 ），及追徵所漏進口稅費（下稱系爭進口稅費
    ）共計231,199 元（包括進口稅115,701 元、營業稅
    115,111 元、推廣貿易服務費387 元）；涉及逃避管制部分
    ，另依海關緝私條例第37條第3 項規定轉據同條例第36條第
    1 項規定，處貨價2 倍之罰鍰，共計2,262,350 元（詳附表
    ，下稱系爭罰鍰2 ）。原告不服，申請復查，未獲變更，提
    起訴願亦遭決定駁回，遂向本院提起本件行政訴訟。
二、兩造聲明：
  (一)原告聲明求為判決：：（原告於準備期日及言詞辯論期日均
    未到場，依其起訴狀之聲明及陳述記載）
    1.訴願決定、復查決定及原處分均撤銷。
    2.訴訟費用被告負擔。
  (二)被告聲明求為判決：
    1.駁回原告之訴。
    2.訴訟費用由原告負擔。
三、兩造之爭點：本件被告以原告涉有虛報進口貨物名稱、數量
    、價值及產地，逃漏進口稅費及逃避管制之行為，依海關緝
    私條例第37條第1 項規定，海關緝私條例第44條及營業稅法
    第51條第7 款規定，裁處系爭併計罰鍰1 ，及追徵系爭進口
    稅費；另涉及逃避管制部分依海關緝私條例第37條第3 項規
    定轉據同條例第36條第1 項規定，裁處系爭罰鍰2 ，是否適
    法？
  (一)原告主張之理由：
    1.原告於92、93年間自大陸進口CCTV CAMERA、CCTV CAMERA
      LENS 等計15批，由賣方以戶到戶方式進口，從未以任何
      方式委任及指定運輸業者及報關方式，皆是被動收貨，若
      是固定委任及報關流程就無可能由立大等7家業者隨便安
      排並製作報關文件。蓋若是委任就應是指定1家業者，並
      製作報關文件。故原告本件所遭所有指控，皆是立大等7
      家業者所為，被告應針對立大等業者進行調查。
    2.兩岸經貿已日趨開放，此時政府部門應更嚴謹態度看待經
      貿活動。原告從未涉及任何不法情事，更遑論不利於國家
      民族之活動；所有自大陸進口之貨物皆轉口外銷，為國家
      創造外匯。
    3.原告負責人於97年更換為甲○○先生，茲附上營利事業登
      記證及變更事項登記表。
  (二)被告主張之理由：
    1.按「報運貨物進口而有左列情事之一者，得視情節輕重，
      處以所漏進口稅額2倍至5倍之罰鍰，或沒入或併沒入其貨
      物：1、虛報所運貨物之名稱、數量或重量。2、虛報所運
      貨物之品質、價值或規格。3、繳驗偽造、變造或不實之
      發票或憑證。4、其他違法行為。」「有前二項情事之一
      而涉及逃避管制者，依前條第1項及第3項論處。」「私運
      貨物進口、出口或經營私運貨物者，處貨價1倍至3倍之罰
      鍰。」「前二項私運貨物沒入之。」「有違反本條例情事
      者，除依本條例有關規定處罰外，仍應追徵其所漏或沖退
      之稅款。但自其情事發生已滿5年者，不得再為追徵或處
      罰。」及「應依第36條第1項、第37條第1項、．．．第4
      項．．．處以罰鍰之案件，情節輕微者，得免予處罰。．
      ．．」分別為海關緝私條例第37條第1項、第3項、第36條
      第1項、第3項、第44條及第45條之1所明定。次按「貨物
      進口時，應徵之營業稅，由海關代徵之；其徵收及行政救
      濟程序，準用關稅法及海關緝私條例之規定辦理。」「納
      稅義務人，有左列情形之一者，除追繳稅款外，按所漏稅
      額處1倍至10 倍罰鍰，並得停止其營業：．．．7、其他
      有漏稅事實者。」及「依本法或稅法規定應處罰鍰之行為
      ，其情節輕微，或漏稅在一定金額以下者，得減輕或免予
      處罰。」復分別為營業稅法第41條、第51條第7款及稅捐
      稽徵法第48條之2第1項所規定。又「為拓展貿易，因應貿
      易情勢，支援貿易活動，主管機關得設立推廣貿易基金，
      就出進口人輸出入之貨品，由海關統一收取最高不超過輸
      出入貨品價格萬分之四‧二五之推廣貿易服務費。．．．
      推廣貿易服務費之實際收取比率及免收項目範圍，由主管
      機關擬訂，報請行政院核定。」亦為貿易法第21條第1項
      及第2項所規定。又進口非屬「臺灣地區與大陸地區貿易
      許可辦法」第7條規定准許輸入之大陸地區物品者，即構
      成進口禁止輸入之物品而涉及逃避管制之違法行為，本案
      原告違法情節具如前述，被告依前揭法條論處，於法並無
      不合。
    2.起訴理由一、二略稱：「原告於92、93年間自大陸進口
      CCTV CAMERA、CCTV CAMERA LENS．．．由賣方以『戶到
      戶』之運輸方式進口，原告從未以任何方式委任及指定任
      何運輸方式、運輸業者及報關方式，原告皆是被動地收貨
      ，若是固定委任進口及報關流程，就不可能由立大等七家
      貨物報關業者隨意安排並製作報關文件；若是委任應是指
      定固定一家業者並以正式書面委任。．．．所有被指控之
      不法之事，皆是立大等7家業者所為。．．．。」「．．
      ．原告從未涉及任何不法情事，更遑論不利於國家民族之
      活動；所有自大陸進口之貨物皆轉口外銷，．．．。」等
      節：
      (1)查貨物通關並無必須委由報關業者辦理之規定，進口業
        者亦可自行辦理報關。本案原告為一國際貿易業者，既
        未自行辦理通關，而係委託代辦，理應選任適當之報關
        業者，並於收貨時確實核對報單之資料與所進口貨物是
        否正確無訛，以免受罰。依本案進口報單顯示，原告於
        92、93年間進口系爭貨物係由上揭立大航空貨運承攬有
        限公司等7家報關業者代理報關，且均已繳稅收貨。復
        查北區國稅局北區國稅中和三字第0940011879號函檢附
        原告提出之說明書及承諾書中，原告亦自承：「因本公
        司一時不察，聽從報關行之建議，採快速通關方式進口
        ，可節省很多時間成本，致發生虛報貨物名稱、數量、
        價值、產地，逃避管制之情事」，故原告縱未出具任何
        形式之委託書予前述7家運輸或報關業者，惟已繳稅收
        貨，復未就系爭貨物提出疑義，應為本案法律上之權利
        、義務主體，殆無疑義，且於被告查獲其虛報情事時，
        始以說明書及承諾書聲明係因一時不察，聽從報關行之
        建議所致，所稱殊不足採；參依民法第103條第1項：「
        代理人於代理權限內，以本人名義所為之意思表示，直
        接對本人發生效力。」及第224條：「債務人之代理人
        或使用人，關於債之履行有故意或過失時，債務人應與
        自己之故意或過失負同一責任。．．．」之意旨，本案
        虛報產地、名稱、數量及價值之責任，自應歸屬原告，
        尚不得推諉予報關業者，冀邀免除應負之罰責。
      (2)另查本案係報運貨物進口案件，報運進口時既已違反海
        關緝私條例相關規定，縱使該貨品嗣後轉運出口，亦無
        礙於虛報違法事實之成立，自不得以所進口之貨物已轉
        運出口為由，冀邀免罰。
    3.關於進口大陸物品涉及逃避管制者，財政部於97年11月3
      日以台財關字第09705505100號令核示：「一、海關緝獲
      廠商違章進口尚未開放准許間接進口之大陸物品，依下列
      規定辦理：（一）進口非屬『懲治走私條例』管制物品之
      案件，如經海關通知之翌日起2個月內補送專案輸入許可
      文件者，免依逃避管制論處。．．．二、本令發布後，尚
      未確定案件有符合前點規定者，即依本令規定辦理。．．
      ．」（卷1附件8）併此敘明。
    理  由
一、本件原告經合法通知，無正當理由未於言詞辯論期日到場，
    核無民事訴訟法第386條各款所列情形，爰依行政訴訟法第
    218條準用民事訴訟法第385條第1項前段，由被告聲請而為
    一造辯論判決。
二、按「報運貨物進口而有左列情事之一者，得視情節輕重，處
    以所漏進口稅額2 倍至5 倍之罰鍰，或沒入或併沒入其貨物
    ：一虛報所運貨物之名稱、數量或重量。二虛報所運貨物之
    品質、價值或規格。三繳驗偽造、變造或不實之發票或憑證
    。四其他違法行為。」、「有前2 項情事之一而涉及逃避管
    制者，依前條第1 項及第3 項論處。」、「私運貨物進口、
    出口或經營私運貨物者，處貨價1 倍至3 倍之罰鍰。」、「
    前2 項私運貨物沒入之。」及「有違反本條例情事者，除依
    本條例有關規定處罰外，仍應追徵其所漏或沖退之稅款。但
    自其情事發生已滿5 年者，不得再為追徵或處罰。」分別為
    海關緝私條例第37條第1 項、第3 項、第36條第1 項、第3
    項及第44條所明定。
三、次按「貨物進口時，應徵之營業稅，由海關代徵之；其徵收
    及行政救濟程序，準用關稅法及海關緝私條例之規定辦理。
    」及「納稅義務人，有左列情形之一者，除追徵稅款外，按
    所漏稅額處1 倍至10倍罰鍰，並得停止其營業：．．．七其
    他有漏稅事實者。」復分別為營業稅法第41條及第51條第7
    款所規定。又「為拓展貿易，因應貿易情勢，支援貿易活動
    ，主管機關得設立推廣貿易基金，就出進口人輸出入之貨品
    ，由海關統一收取最高不超過輸出入貨品價格萬分之4.25之
    推廣貿易服務費。．．．推廣貿易服務費之實際收取比率及
    免收項目範圍，由主管機關擬訂，報請行政院核定。」亦為
    貿易法第21條第1 項及第2 項所規定。又進口非屬「臺灣地
    區與大陸地區貿易許可辦法」第7 條規定准許輸入之大陸地
    區物品者，即構成進口禁止輸入之物品而涉及逃避管制之違
    法行為。
四、查原告於92、93年間分別委由上述系爭報關業者，陸續向被
    告運進口快遞貨物等計15批系爭貨物，涉嫌短報進口金額，
    經北區國稅局於94年4 月20日以北區國稅中和三字第094001
    1879號函送關稅總局查明，並經關稅總局於94年4 月28 日
    以台總局驗字第0941007713號函轉被告查核。被告認原告涉
    有虛報進口貨物名稱、數量、價值及產地，逃漏進口稅費及
    逃避管制之行為，因貨物已放行提領，乃依海關緝私條例第
    37條第1 項規定，海關緝私條例第44條及營業稅法第51條第
    7 款之規定，裁處系爭併計罰鍰1 ，及追徵系爭進口稅費；
    涉及逃避管制部分，另依海關緝私條例第37條第3 項規定轉
    據同條例第36條第1 項規定，處系爭罰鍰2 。原告不服，申
    請復查，未獲變更，提起訴願亦遭決定駁回，遂向本院提起
    本件行政訴訟。兩造主張之事實、理由及陳述，有如上述整
    理，雙方主要爭執在：本件被告以原告涉有虛報進口貨物名
    稱、數量、價值及產地，逃漏進口稅費及逃避管制之行為，
    依海關緝私條例第37條第1 項規定，海關緝私條例第44條及
    營業稅法第51條第7 款規定，裁處系爭併計罰鍰1 ，及追徵
    系爭進口稅費；另涉及逃避管制部分依海關緝私條例第37條
    第3 項規定轉據同條例第36條第1 項規定，裁處系爭罰鍰2
    ，是否適法？
五、經查：
  (一)本件原告於92、93年間分別委由上述系爭報關業者，陸續向
    被告報運自大陸地區進口快遞貨物等計15批系爭貨物，涉有
    虛報進口貨物名稱、數量、價值及產地，逃漏進口稅費及逃
    避管制之行為，且貨物已放行提領之事實，除有系爭貨物之
    進口報單號碼等明細附原處分卷1 第1-16、40頁，及原告92
    -93 年進口明細表附原處分卷2 第22-26 頁足稽外，復經原
    告94年4 月15日向國稅局出具說明書及承諾書，分別承認：
    「．．．因本公司一時不察，聽從報關行之建議，採快速通
    關方式進口，可節省很多時間成本，本公司一時不察而未繳
    納進口貨物應繳納之營業稅．．．。」暨：「．．．因國外
    出口廠建議本公司可以採快速通關方式進口，可以節省很多
    時間成本，致本公司一時不察造成有低報進口貨物之虞，經
    查92年度及93年度約各低報進口價格新台幣7,185,270 元及
    3,422,720 元．．．。」在卷（見原處分卷2 ，第13-14 頁
    ）；並經原告起訴狀載明：「原告於92、93年間自大陸進口
    CCTV、Camera，CCTV Camera Lens等計15批，由賣方以『戶
    到戶』之運輸方式進口．．．原告被指控虛報進口貨物名稱
    、數量、價值及產地均非屬實．．．皆是立大等7 家業者所
    為．．．」等語，自堪認原告上開違章情事為真實，洵堪認
    定。( 進口報單號碼、違章明細如附表所示。)
  (二)原告固訴稱其被指控虛報進口貨物名稱、數量、價值及產地
    ，皆是立大等7 家業者所為，原告從未涉及任何不法情事等
    語。惟查：
    1.進口貨物之通關並無必須委由報關業者辦理之規定，進口
      業者亦可自行辦理報關。原告從事國際貿易，既未自行辦
      理通關，而係委託代辦，理應選任適當之報關業者，並於
      收貨時確實核對報單之資料與所進口貨物是否正確無訛，
      以免觸法受罰。而進口貨物是否涉及虛報，係以原申報者
      與實際進口貨物現狀為認定憑據，
    2.次查，依本案進口報單顯示，原告於92、93年間進口系爭
      貨物係由上揭系爭報關業者等7 家報關業者代理報關，且
      均已繳稅收貨。復經上揭原告在所提出之說明書及承諾書
      自承：「因本公司一時不察，聽從報關行之建議，採快速
      通關方式進口，可節省很多時間成本，致發生虛報貨物名
      稱、數量、價值、產地，逃避管制之情事．．．。」故原
      告縱未出具任何形式之委託書予前述7 家報關業者，惟已
      繳稅收貨，復未就系爭貨物提出疑義，自為本件關稅法之
      權利義務主體，殆無疑義。
    3.再者，按民法第103 條第1 項規定：「代理人於代理權限
      內，以本人名義所為之意思表示，直接對本人發生效力。
      」同法第224 條：「債務人之代理人或使用人，關於債之
      履行有故意或過失時，債務人應與自己之故意或過失負同
      一責任。．．．」查系爭貨物原告依關稅法第17條第1 項
      規定：「進口報關時，應填送貨物進口報單，並檢附提貨
      單、發票、裝箱單及其他進口必須具備之有關文件。」原
      告本負有據實填報其進口報單之義務，原告既未自行申報
      而委託上揭系爭報關業者代為報關，原告自居於本人之地
      位，負有監督報關業者之申報內容是否實在，如所委託之
      報關業者因其受託報關事項之履行有故意或過失者，依上
      述法理，原告自應負同一故意或過失之責任。系爭貨物之
      報關，既經查獲原告受託之報關業者有虛報產地、名稱、
      數量及價值情形，自屬違反上開關稅法第17條第1 項之義
      務，原告尚不得推諉予報關業者，而期免本人應負之責。
    4.末查，本件係報運貨物進口案件，系爭貨物報運進口時既
      已違反海關緝私條例相關規定，縱使該貨品嗣後轉運出口
      ，因虛報之違章事實業已成立，自不因違章成立之後將系
      爭貨物予以轉運出口，即可免罰。又進口大陸物品涉及逃
      避管制者，財政部於97年11月3 日業以台財關字第097055
      05100 號令示：「一海關緝獲廠商違章進口尚未開放准許
      間接進口之大陸物品，依下列規定辦理：(一)進口非屬『懲
      治走私條例』管制物品之案件，如經海關通知之翌日起2
      個月內補送專案輸入許可文件者，免依逃避管制論處。．
      ．．二本令發布後，尚未確定案件有符合前點規定者，即
      依本令規定辦理。．．．」惟未見原告有何申請文件，且
      原告均不到場爭執說明，無法諭知，一併敘明。
六、綜上，原告所訴委無足採，且原告為國際貿易業者，對於所
    欲報關進口貨物之名稱、數量及金額等，於報關前未先行選
    任適當之報關業者及核對資料以確實申報，實有未盡注意及
    選任監督之責，縱無故意，亦難謂無過失之咎。從而被告以
    原告涉有虛報進口貨物名稱、數量、價值及產地，逃漏進口
    稅費及逃避管制之行為，依海關緝私條例第37條第1 項規定
    ，海關緝私條例第44 條 及營業稅法第51條第7 款規定，裁
    處系爭併計罰鍰1 ，及追徵系爭進口稅費；另涉及逃避管制
    部分依海關緝私條例第37條第3 項規定轉據同條例第36條第
    1 項規定，裁處系爭罰鍰2 ，並無違誤，復查及訴願決定予
    以維持，亦無不合。原告徒執前詞，訴請撤銷，為無理由，
    應予駁回。
七、本件判決基礎已經明確，兩造其餘主張或陳述，與判決結果
    無影響，不再一一論述。
據上論結，本件原告之訴為無理由，爰依行政訴訟法第98條第1
項前段、第218 條、民事訴訟法第385 條第1 項前段，判決如主
文。
中    華    民    國    98    年    5     月    27    日
              臺北高等行政法院第六庭
                      審 判 長法  官   闕銘富
                              法  官   林育如
                              法  官   陳鴻斌
上為正本係照原本作成。
如不服本判決，應於送達後20日內，向本院提出上訴狀並表明上
訴理由，如於本判決宣示後送達前提起上訴者，應於判決送達後
20日內補提上訴理由書（須按他造人數附繕本）。
中    華    民    國    98    年    5     月    27   日
                              書記官   陳清容


司法院資訊處製作；財團法人民間司法改革基金會備份。
